臺灣桃園地方法院刑事判決　　　　　　　　　　　　　九十年度易字第一九五九號
　　公　訴　人　臺灣桃園地方法院檢察署檢察官
　　被　　　告　甲○○
右列被告因詐欺案件，經檢察官提起公訴（九十年度偵緝字第二五三號），本院判決
如左：
        主  文
甲○○無罪。
        理  由
一、公訴意旨略以：被告甲○○、張永忠（另案由臺灣台中地方法院檢察署偵辦中）
    及不詳姓名自稱王小姐之女子間，基於意圖為自己不法所有之概括犯意聯絡，由
    甲○○先向台中台中路郵局申請帳號000000-0存簿儲金帳戶後，再於八十九年初
    以新台幣（下同）九千元代價交張永忠轉交真實姓名不詳，自稱張俊宇男子，由
    該名男子於八十九年六月間在報紙刊登可代辦銀行信貸廣告，並以電話號碼
    00-0000000號供作聯絡之詐術，使乙○○陷於錯誤，為獲得貸款而陸續在同月五
    日、八日先後在位於桃園縣中市○○里○○路三六號之中壢郵局匯款一萬六千八
    百元及二萬一千六百元等相關費用至甲○○所申請之前揭帳戶，嗣乙○○發現有
    異，報警循線查獲。因認被告涉犯刑法第三百三十九條第一項之詐欺取財罪嫌。
二、按犯罪事實應依證據認定之，無證據不得推其犯罪事實；如不能證明被告犯罪者
    ，應諭知無罪之判決，刑事訴訟法第一百五十四條、第三百零一條第一項分別定
    有明文。次按刑法關於犯罪之故意，係採希望主義，即直接故意，須行為人對於
    構成犯罪之事實具備明知並有意使其發生兩個要件；間接故意，須行為人對於構
    成犯罪之事實預見其發生，且其發生不違背行為人本意始能成立；又所謂共同正
    犯，係共同實施犯罪行為之人，在共同意思範圍內，各自分擔犯罪行為之一部，
    相互利用他人之行為，以達其犯罪之目的，是其成立要件除共同行為人客觀上須
    具備行為共同分擔外，主觀上亦須具有共同犯意之聯絡，亦即兩個以上行為人，
    於實施某犯罪時，彼此認識對方行為，並有互為利用及相互補充之意。是以共同
    正犯之所以應對其他共同正犯所實施之行為負其全部責任者，以就其行為有犯意
    之聯絡為限，若他犯所實施之行為，超越原計畫之範圍，而為其所難預見者，則
    僅應就其所知之程度，令負責任，未可概以共同正犯論，最高法院五十年台上字
    第一○六○號著有判例可資參照。
三、公訴人認被告涉有前揭詐欺犯行，無非以告訴人乙○○之指述以及被告坦承以九
    千元之代價將郵局存摺、提款卡、密碼等資料借予張永忠轉交該名自稱張俊宇之
    男子，核與張永忠證述情節相符，並有報紙廣告、被告郵局開戶基本資料各一紙
    、中壢郵局匯款單二紙在卷等節，資為論據。訊之被告甲○○固不否認因缺錢花
    用，因此將上開郵局帳戶以九千元代價出借予張永忠使用乙情，惟堅詞否認有何
    詐欺取財犯行，辯稱：郵局帳戶是伊小時候就申請，不是要供犯罪用，因張永忠
    告知他有人要匯錢給他，他沒有存款簿，所以將該帳戶借他使用，伊與張永忠係
    直接交易，他沒有介紹伊認識張俊宇，伊從八十九年六月一日起即在勒戒所勒戒
    ，並未參與該詐欺集團等語。經查，據告訴人乙○○於警訊時指稱：伊因急需三
    十萬元使用，於八十九年六月四日看到報紙上刊登之借貸廣告，便打電話詢問，
    由一名自稱王小姐之女子接聽後，告訴伊欲辦貸款前，須先投保產物險，並稱由
    一名甲○○之代書負責辦理，叫伊匯保險費一萬六千八百元至甲○○之帳戶內，
    伊信以為真即如數匯入，翌日十四時三十分許，復有一名自稱姓鍾之男子來電表
    示公司只能核貸百分之五十，伊與王小姐聯絡後，王小姐表示因伊在銀行之信用
    不好，須投保另家保險公司，才能貸得全部金額，伊不疑有他，乃又匯入二萬一
    千六百元，嗣於同年月八日該公司又聯絡伊須付見證律師費五萬元，始知受騙等
    語，復有廣告一則、匯款單二紙、甲○○郵局開戶資料一紙在卷可佐，固足證明
    告訴人確有遭詐欺集團詐騙金錢情事。然查，被告於公訴意旨所指之犯罪期間內
    ，即自八十九年六月一日起至同年月十六日止，在台灣台中看守所執行觀察、勒
    戒，此有台灣桃園地方法院法務部在監在押資料表一紙在卷可查，是被告自不可
    能於同一時間內與該詐欺集團成員間有詐欺取財之犯行分擔；次據張永忠於台中
    地檢署偵訊時陳稱：甲○○欠錢花用，伊一個朋友張俊宇是詐欺集團的一份子，
    伊介紹他們認識，張俊宇說要找郵局存摺，一本九千元，伊叫甲○○拿簿子來，
    伊交給張俊宇，伊再拿九千元給甲○○等語，除被告否認張永忠曾介紹伊與張俊
    宇認識一節外，餘均核與被告前揭辯解大致相符，足徵被告所述僅提供帳戶予他
    人使用乙情非虛，且由上開被害人及證人證述情節參互以查，衡情被告若事先知
    情並參與該詐欺集團之詐欺犯行，其為掩飾罪行猶屬不及，焉有自曝犯行，告知
    被害人係由其甲○○本人辦理投保事宜並要求將款項匯入其帳戶內，以致輕易為
    警循線查獲之理，尤斷無僅為區區九千元之代價，致換得數年牢獄之災之情，是
    被告辯稱僅單純提供帳戶與他人使用，未實際參與詐欺一節，尚堪憑採。第查目
    前金融帳戶之申請甚為便捷，如有需用一經申請即得，是以高價收購他人帳戶者
    ，其用途之合法性固值懷疑，然其可能之用途多端，諸如利用他人帳戶逃漏稅捐
    ，或掩飾、隱匿他人犯罪所得財物，或為避免財產遭債權人聲請法院強制執行而
    為脫產行為之用，甚或供作恐嚇取財或販賣毒品收取犯罪所得等等不一而足，非
    必僅出於詐欺取財或刑事犯罪一途，而一般人依常理固可判斷可能供作不法用途
    ，然誠如前述，亦非必然供犯罪之用，又即使用以犯罪，可能實施之犯罪型態究
    竟為何，被告既毫無所悉，自難認其對該犯罪之構成要件有所認識而具有犯罪之
    故意，更難因之認與其他行為人間有何共同犯意之聯絡，且刑法上對於共同正犯
    逸脫原訂實施之犯罪計畫者，就該過剩行為，尚不能以共同正犯相繩，遑論對於
    犯罪構成要件毫無認識者，更應為如是之解釋，尤不能僅為刑事政策之考量，忽
    視犯罪構成要件事實之認定。從而本件既乏積極證據足認被告與該詐欺集團成員
    間確有詐欺取財之犯意聯絡與行為分擔，自無從僅憑其提供帳戶供人使用一節，
    遽指其知情並參與上揭詐欺犯行，本件不能證明被告犯罪，自應諭知被告無罪之
    判決。
據上論斷，應依刑事訴訟法第三百零一條第一項，判決如主文。
本案經檢察官蔡正雄到庭執行職務。
中      華      民      國      九十一      年      一    月    十七    日
                                臺灣桃園地方法院刑事第五庭
                                    審判長法  官  江振義
                                          法  官  丁俊成
                                          法  官  鍾淑慧
右正本證明與原本無異。
如不服本判決，應於判決送達後十日內向本院提出上訴狀( 應附繕本 )，上訴於
臺灣高等法院。
                                          書記官  吳一凡
中      華      民      國      九十一      年      一    月   三十一   日
